臺灣高等法院刑事裁定
110年度聲再字第110號
再審聲請人
即受判決人  賴碧霞



選任辯護人  李秀娟律師
            鍾信一律師
上列再審聲請人即受判決人因水土保持法案件，對於本院106年
度上訴字第3111號，中華民國107年2月8日確定判決（第一審案
號：臺灣新北地方法院105年度訴字第1188號，起訴案號：臺灣
新北地方檢察署104年度偵字第27518號、105年度偵字第18028號
），聲請再審，本院裁定如下：
    主  文
再審之聲請駁回。 
    理  由
一、再審聲請人即受判決人賴碧霞聲請意旨略以：伊於有罪判決
    確定後，因發現新證據證明伊並無主觀犯意，應為無罪諭知
    ：
　  ㈠伊所興建之系爭建物（即原確定判決附圖甲部分），是否
      在伊前案被訴違反水土保持法案件現場實測圖所示之J磚
      造圍牆內（如再證五所示），因前案現場實測圖中，J磚
      造圍牆與行政院農業委員會林務局（下稱林務局）所有新
      北市○○區○○段○○○○段○000地號土地（下稱105地號土地）
      及伊所有同段第105之19地號土地（下稱105之19地號土地
      ）之地界線約略相符，因此系爭建物倘若在J磚造圍牆內
      ，伊主觀上應無非法占用105地號土地之犯意。
    ㈡上開105地號土地位在山區，除交通不便外，該土地上均係
      樹木及雜草，並無明顯之地形地貌可以作為地界區別之用
      ，因此在伊前案被訴案件現場會勘時，已將J磚造圍牆作
      為伊與林務局雙方地界線之依據，核與證人即林務局人員
      劉景國於一審審理時證稱：當時磚造圍牆上半段(指現場
      實測圖以黑色實線標示東西向磚造圍牆之左半部)應該是
      有一部分是在105之19地號，但是一部分可能與105之19地
      號有比鄰，我無法確定當時未被拆除圍牆的範圍，及有無
      被侵占等語相符，足徵磚造圍牆係判斷伊有無越界占用之
      標準甚明。
    ㈢經伊向林務局農林航空測量所申請105之19地號土地之航照
      圖及正射影像圖，並委由台灣省測量技師公會就前開正射
      影像圖進行套繪(再證六)，可以確認於96年1月30日當時
      ，磚造圍牆上半段確實有整地之情形，然於103年8月22日
      系爭建物之興建過程，並未逾越96年間之整地範圍，亦即
      伊並未逾越現場實測圖J磚造圍牆的範圍。是原確定判決
      僅以國土测繪中心鑑定圖結果，認定甲部分已明顯逾越前
      案現場實测圖所示之東西向圍牆，顯然悖於事實，無法據
      以認定伊有占用之主觀犯意。
    ㈣又觀96年1月30日正射影像圖可確認磚造圍牆下半段(指現
      場實測圖以黑色實線標示南北向磚造圍牆之右半部)有明
      顯磚造圍牆之痕跡，比對103年8月22日系爭建物之正射影
      像圖，亦可知並未逾越磚造圍牆之界址，而前案現場實測
      圖標示D部分，並無明顯之地形地貌可供雙方判別地界線
      ，因此伊就系爭建物之範圍，已經與前開磚造圍牆下半段
      有段距離，是主觀上應無占用之犯意。
    綜上所述，原確定判決事實認定顯有違誤，爰懇請給予伊自
    新機會以維權益云云。本院依刑事訴訟法第429條之2規定，
    通知聲請人及其代理人到場陳述意見，聲請人並未到場，其
    代理人到場，仍主張依上開事由據以聲請再審等語（見本院
    卷第133至134頁）。　
二、按刑事訴訟法第434條規定法院認為無再審理由者，應以裁
    定駁回之，經前項裁定後，不得更以同一原因聲請再審，其
    所謂「同一原因」，固係指「同一事實之原因」，然聲請再
    審有無理由，須就據以聲請再審之原因，其所依據之原因事
    實及所憑之證據方法，為實體審究，業經審查而認與法律所
    規定得聲請再審之原因不合之原因事實及證據方法，基於一
    事不再理原則，固不得再行主張，然共同組合而為再審原因
    之原因事實與證據方法，若有一不同，所共同組成之再審原
    因即非同一，執以重新聲請再審，既未違反一事不再理，自
    無禁止之必要，故是否屬「同一原因」之判斷，應併就據以
    聲請再審之原因所包含具體事由與所憑之證據方法，加以觀
    察。如在後之再審聲請與先前之再審聲請二者所憑之原因事
    實或證據方法，有一不同，即非屬以「同一原因」聲請再審
    之情形（最高法院100年度台抗字第108號裁定意旨參照）。
    查，聲請人前以上開㈠㈡之原因事實，並以林務局人員劉景國
    之上開證詞為證據方法，據以主張其主觀上並無占用公有山
    坡地之犯意，向本院聲請再審，有本院108年度聲再字第496
    號裁定可按。本件聲請人另補充上開㈢㈣之原因事實，並提出
    上開再證六之證據方法，主張其主觀上並無占用公有山坡地
    之犯意，據以聲請本件再審，顯已一併結合先前主張之㈠㈡原
    因事實及證據方法。是本件聲請人已然組合增加新的原因事
    實與證據方法，按上說明，自非屬同一原因聲請再審之情形
    ，自應就上開原因事實及證據方法，實體審酌是否合於再審
    事由，先予說明。
三、按刑事訴訟法第420條於104年2月4日修正公布，該條第1項
    第6款修正為「因發現新事實或新證據，單獨或與先前之證
    據綜合判斷，足認受有罪判決之人應受無罪、免訴、免刑或
    輕於原判決所認罪名之判決者。」並增列第3項規定：「第1
    項第6款之新事實或新證據，指判決確定前已存在或成立而
    未及調查斟酌，及判決確定後始存在或成立之事實、證據。
    」該條項修正之立法理由謂：「再審制度之目的在發現真實
    並追求具體公平正義之實現，為求真實之發現，避免冤抑，
    對於確定判決以有再審事由而重新開始審理，攸關被告權益
    影響甚鉅，故除現行規定所列舉之證據外，若有新事實存在
    ，不論單獨或與先前之證據綜合判斷，合理相信足以動搖原
    確定判決，使受有罪判決之人應受無罪、免訴、免刑或輕於
    原判決所認罪名之判決者，應即得開啟再審程序。」因此，
    刑事訴訟法第420條第1項第6款修正後，聲請再審人所主張
    之新事實或新證據，單獨或與先前之證據綜合判斷，倘無法
    使法院合理相信，足以動搖原確定判決所認定之事實者，仍
    無從准予開啟再審程序。經查：
　　㈠聲請人上開㈠㈡意旨所指，以林務局人員劉景國之證詞為據
      ，主張其前案被訴違反水土保持法案件之現場實測圖所示
      之J磚造圍牆，與林務局所有105地號土地及其所有105之1
      9地號土地之地界線約略相符，其興建系爭建物是在J磚造
      圍牆內，主觀上並無占用公有山坡地之犯意。然聲請人占
      用105地號土地，在拆屋還地民事執行案件於101年12月24
      至現場勘查時，聲請人在場，並就105地號及105之19地號
      土地之界址（即P1點），於主建物牆面上噴上紅漆為記號
      ，J磚造圍牆靠近主建物部分尚未拆除，當時更丈量兩者
      相距9.4公尺（見原審卷㈠第253至255頁）。該P1處之紅漆
      既然有區分105地號、105之19地號界址之功能，且從建物
      外觀可一目了然，客觀上自可作為建物外判斷是否越界建
      築之依據，聲請人當時在場，就此情自屬明知。則聲請再
      審意旨上開所引劉景國有關該J磚造圍牆是否精確位於105
      地號、105之19號之地界線所為之陳述內容，顯然與聲請
      人本件行為時，其主觀上有無非法占用此部分公有山坡地
      之犯意認定無涉，劉景國此部分之陳述，並不足為有利於
      聲請人之認定。
　　㈡聲請人上開㈢㈣意旨所指，主張其所興建之系爭建物並未逾
      越現場實測圖J磚造圍牆範圍，然此部分已據原確定判決
      於理由㈡①中敘明：逐一比對前案現場實測圖、國土測繪
      中心鑑定圖及補充鑑定圖結果，三者並無矛盾齟齬之處，
      且本案附圖所示甲部分，亦已明顯逾越前案現場實測圖所
      示之東西向圍牆，並據此認為聲請人辯謂其依前案現場實
      測圖施作，並未占用林務局管理之公有山坡地云云並不足
      取等語明確。至於聲請人上開所提之再證六測量成果報告
      ，不論是96年1月30日之正射影像圖，或者是103年8月22
      日之正射影像圖，其上並未標示出上開現場實測圖原J磚
      造圍牆之位置，且該測量成果報告，也未具體指出原確定
      判決上開所援引之前案現場實測圖、國土測繪中心鑑定圖
      及補充鑑定圖，內容有何錯誤不實之情事，更何況聲請人
      其後施作之系爭建物，與原J磚造圍牆無關，已據說明認
      定如前述。是上開該測量報告之內容，並無法證明聲請人
      所主張其施作之系爭建物，是按現場實測圖原J磚造圍牆
      位置施作之事實，該再證六之測量成果，並不足以動搖原
      確定判決此部分所認定之事實。
四、綜上所述，本件聲請再審意旨所指之事證，不論係單獨抑或
    與先前之證據綜合判斷，均無法產生合理懷疑，不足以動搖
    原確定判決所認定之事實，是聲請人依前揭規定聲請再審，
    為無理由，應予駁回。　　　　　　　　
據上論斷，應依刑事訴訟法第434條第1項，裁定如主文。
中　　華　　民　　國　　110 　年　　8 　　月　　18　　日
                  刑事第十四庭  審判長法　官 黃斯偉
                                      法　官 黎惠萍
　　　　　　　　　　　　　　　　　　　法　官 許泰誠
以上正本證明與原本無異。
如不服本裁定，應於收受送達後十日內向本院提出抗告狀。
                                      書記官 朱子勻
中　　華　　民　　國　　110 　年　　8 　　月　　18　　日